【裁判字號】    98,消債抗,213
【裁判日期】    980911
【裁判案由】    更生事件之抗告
【裁判全文】
臺灣臺南地方法院民事裁定           98年度消債抗字第213號
抗  告  人  甲○○
上列抗告人因消費者債務清理條例事件聲請更生，對民國98年7
月22日本院98年度消債更字第234號裁定提起抗告，本院裁定如
下：
    主  文
抗告駁回。
抗告程序費用新臺幣壹仟元由抗告人負擔。
    理  由
一、本件抗告意旨略以：
  (一)抗告人於民國97年11月與最大債權銀行台新國際商業銀行成
    立協商，約定抗告人自97年12月10日起，分135期，每月應
    繳還新臺幣（下同）13,000元至全部債務清償為止，惟抗告
    人每月月薪如扣除上開個人生活基本開銷所需費用及法院扣
    款後，所餘已不足支應協商金額，是抗告人無法依前開分期
    還款協議繼續履行，此在客觀上自有不可歸責於己之事由致
    履行顯有重大困難之情事。
  (二)抗告人於96年4月後已未於台一小客車租賃股份有限公司（
    下稱台一公司）任職，且因台一公司為抗告人家族所經營之
    企業，抗告人於台一公司僅為掛名股東，債務人於96年度綜
    合所得資料清單載有營利所得3,471元於該公司處，然抗告
    人對於台一公司並未投入任何資金，其所得部分或有可能為
    該公司年度會計作業方便所誤載。
  (三)抗告人與銀行協商過程中，抗告人明顯居於劣勢，且抗告人
    之薪資亦經本院強制執行，而需扣除每月得支領之勞務報酬
    三分之一，債權銀行為求其最大之利益，於明知債務人於有
    強制執行之情勢下，仍要求債務人清償其能力明顯不能負擔
    之款項，債務人之償還不能，實歸責於債權銀行之步步相逼
    ，非抗告人於協商時未評估自身還款能力，故抗告人與債權
    銀行未有實質協商，抗告人僅為爭取利息減少及分期清償之
    些許優惠，方勉予同意，但抗告人財產及收入客觀上實難以
    如期履行。參照臺灣高雄地方法院97年度消債更字第1773號
    之民事裁定意旨觀之，如債務人財產狀況無甚變動，但因協
    商時居於劣勢，而未能實質協議，僅為爭取利息減少及分期
    清償之些許優惠，勉予同意，但其財產及收入客觀上難以如
    期履行之情形亦該當不可歸責於己之事由。爰提起抗告，請
    求廢棄原裁定，准予抗告人更生之聲請等語。
二、按聲請更生或清算不合程式或不備其他要件者，法院應以裁
    定駁回之，但其情形可以補正者，法院應定期間先命補正，
    消費者債務清理條例第8條定有明文。次按債務人與金融機
    構協商成立者，不得聲請更生或清算，但因不可歸責於己之
    事由，致履行顯有重大困難者，不在此限；衡諸前開規定之
    立法意旨，可見債務人無論在本條例施行前後，與金融機構
    之債權人成立協商後，即應本於債權契約之誠信原則勉力履
    行，除非有前述不可歸責於己之事由，且其履行顯然有重大
    困難，不得率爾依本條例更生程序清理其債務。
三、抗告人於原審主張伊薪資約34,488元，扣除外賣之債權銀行
    繼續扣款約11,479元及生活必要開銷暨依法定受扶養之人之
    扶養費14,781元外，僅餘8,178元，導致無法負荷協商金額
    ，有不可歸責於己致履行協商條件顯有重大困難之事由云云
    ，且以前開事由提起抗告。經查：
  (一)本件抗告人前與最大債權銀行台新國際商業銀行於97年12
    月間成立協商，該協商成立之債務清償方案，並經台北地方
    法院97年度消債核字第11317號裁定予以認可，有該裁定於
    原審卷可參（原審卷135頁以下），當時抗告人之無擔保債
    務總額為2,146,408元，每月應償還13,000元（135期、利率
    3%），抗告人僅於97年12月10日繳款一期，隨即毀諾，已據
    抗告人98年4月22日所提民事陳報狀及台新銀行98年6月8日
    所提出之台新總債務協商部字第09800005243號函附於原審
    卷可參（原審卷11～14頁、153～154頁），堪信為真實。
  (二)抗告人於97年12月協商成立時、98年1月毀諾時，每月薪資
    均為34,488元，此有抗告人所提出之財產及收入狀況說明書
    、台灣企銀存摺影本、薪資單及易通圓科技股份有限公司回
    函在原審卷足佐（原審卷9～10頁、55～61頁、66～70頁、
    85～86頁、158～165頁。按本法所謂「履行顯有重大困難之
    情形」係指突逢重病、懷孕、車禍等使債務人收入及支出狀
    況發生重大改變之事由。本件債務人前經協商時，其收入情
    況與本件毀諾時，並未有何明顯不同，加以其所為支出亦無
    重大變化，聲請人之家庭、收入亦無任何情事變更，又債務
    人既有固定收入之履行能力，縱有履行不便，亦得事後經由
    個別債權銀行協商程序以求適當履行債務。是認債務人尚無
    不可歸責於己致履行顯有重大困難之情事。
  (三)抗告人主張其與銀行協商過程中，抗告人明顯居於劣勢，僅
    為爭取利息減少及分期清償之些許優惠，方勉予同意，但抗
    告人財產及收入客觀上實難以如期履行云云。惟本件債務清
    償方案既係經當事人於本條例施行後所合意成立之債務清償
    協議，則抗告人與銀行協商時，本已得斟酌是否接受協商條
    件、或不願接受而聲請更生。抗告人既已與最大債權銀行成
    立協議並經法院核定認可協商方案，自應本於誠實及信用之
    原則，行使債權及履行債務。抗告人於協商成立前後，經濟
    情況、收入並無重大變動，已如前述，則其主張原協商條件
    難以履行云云，自難採信。
  (四)另抗告人陳稱其遭強制執行，其薪資遭扣款1/3，每月需多
    支出11,479元一節。經查，依抗告人所提出之執行命令，係
    抗告人於債務協議成立前，自97年1月起遭強制執行扣款，
    而聲請法院強制扣薪之債權人分別為台新國際商業銀行股份
    有限公司、匯誠第一資產管理股份有限公司、福灣企業股份
    有限公司、萬泰商業銀行股份有限公司、華南商業銀行股份
    有限公司、永豐信用卡股份有限公司等，有抗告人於原審提
    出之消費者債務清理保全處分聲請狀、臺灣台南地方法院執
    行命令影本附卷可憑（見原審卷第106至127頁），是抗告人
    於與債權銀行達成協商時，即已遭強制執行，此為抗告人所
    明知。又依抗告人提出之執行命令，其薪資經強制執行，嗣
    後縱有其他債權人參與分配或其他債權人另行執行時，扣款
    金額仍在該原扣款1/3範圍內執行，況若抗告人依該協議書
    持續履行債務，依協議書第3條約定暫停一切法訴行為，是
    抗告人亦得請求各該債權人暫時停止執行程序。是該強制執
    行並非債務協商成立後所新發生之情事，亦非屬不可歸責於
    己之事由致履行協商有重大困難之情形。
  (五)另抗告人主張其名下之對台一公司價值714,000元之投資，
    抗告人僅為掛名股東，抗告人96年度綜合所得資料清單中之
    營利所得3,471元應是誤載云云。然查，依96年度綜合所得
    資料清單，抗告人於96年度有來自台一公司之營利所得3,47
    1元，財產歸屬資料清單亦有台一公司價值714,000元之投資
    ，有上開資料附於原審卷足稽（見原審卷第53、54頁），雖
    抗告人自陳其係掛名股東，惟並未提出任何證據到院，況抗
    告人所自行提出之財產及收入狀況說明書，亦有列入此筆投
    資。縱抗告人實際上無該筆收入，然此並未影響抗告人於協
    商成立前後之經濟狀況及收入，亦不涉及協議成立後抗告人
    有無不可歸責事由致無法履行協議之認定，是抗告人據此所
    為抗告，亦不足採。
四、綜上所述，本件抗告人既與債權人成立前置協商之清償協議
    ，並經法院認可，於協議成立前後，抗告人經濟狀況並無重
    大變動，自無不可歸責於己致履行債務顯有重大困難之情事
    ，抗告人聲請更生，不合於消費者債務清理條例第151條第5
    項、第6項之規定，且上開欠缺又屬無從補正，依上說明，
    自應駁回其聲請，原審所為駁回更生及保全處分之裁定，並
    無違誤，茲提起抗告，請求廢棄原裁定，不能謂有理由，應
    予駁回。
五、據上論結，本件抗告為無理由，依消費者債務清理條例第15
    條，民事訴訟法第495條之1第1項、第449條第1項、第95條
    、第78條，裁定如主文。
中    華    民    國    98    年    9     月    11    日
                  民事第一庭    審判長法  官  高榮宏
                                      法  官  林福來
                                      法  官  蔡孟珊
以上正本證明與原本無異。
本件不得再為抗告。
中    華    民    國    98    年    9     月    11    日
                                      書記官  吳幸芳


司法院資訊處製作；財團法人民間司法改革基金會備份。
